臺灣臺南地方法院刑事判決
111年度易字第654號
公  訴  人  臺灣臺南地方檢察署檢察官
被      告  蔡叁榮



選任辯護人  鄭堯駿律師
            王沁律師
上列被告因詐欺案件，經檢察官提起公訴（111年度偵字第5332
號），本院判決如下：
    主  文
蔡叁榮無罪。
    理  由
一、公訴意旨略以：被告蔡叁榮於民國111年1月9日12時3分許，
    在臺南市○○區○○路000號郭叡修經營之「上星釣具行」選購
    釣竿，竟基於意圖為自己不法所有之詐欺得利犯意，趁店員
    未及注意之際，徒手拿取價值新臺幣（下同）8100元之釣竿
    （下稱A釣竿）及1800元之釣竿（下稱B釣竿），逕自打開前
    開釣具之包裝盒（下稱A、B包裝盒），並將盒中之釣具對調
    後，持B包裝盒（內含A釣竿）前往櫃檯結帳，致不知情之店
    員陷於錯誤而以1800元結帳，被告因而免除支付商品差額63
    00元，因認被告涉犯刑法第339條第2項之詐欺得利罪嫌。
二、按犯罪事實應依證據認定之，無證據不得認定其犯罪事實；
    又不能證明被告犯罪者，應諭知無罪之判決，刑事訴訟法第
    154條第2項、第301條第1項分別定有明文。次按認定犯罪事
    實所憑之證據，雖不以直接證據為限，間接證據亦包括在內
    ，然而無論直接或間接證據，其為訴訟上之證明，須於通常
    一般之人均不致有所懷疑，而得確信其為真實之程度者，始
    得據為有罪之認定，倘其證明尚未達到此一程度，而有合理
    之懷疑存在時，即應為無罪之判決。
三、公訴意旨認被告涉犯上開罪嫌，係以：①被告於警詢及偵訊
    之供述；②證人即告訴人郭叡修於警詢及偵查中之指訴；③臺
    南市政府警察局第四分局扣押筆錄、扣押物品目錄表、贓物
    認領保管單各1份；④監視器光碟1片、檢察事務官勘驗筆錄1
    份及翻拍照片16張，為其論罪之依據。
四、訊據被告對上開客觀事實經過固坦承不諱，惟否認有何詐欺
    得利之犯行，辯稱：我沒有詐欺的意思，只是將A釣竿誤放
    入B包裝盒等語。辯護人抗辯略以：被告所誤拿之A釣竿，其
    吊牌並未在結帳前撕毀，係結完帳後在店家門口始撕毀；依
    監視器畫面，被告挑選釣竿時，動作粗魯，多次擦撞商品架
    ，致部分商品掉落，被告未予理會，讓店員前去撿拾歸位；
    又被告抽出B釣竿試握確認後，將B釣竿放置在右後側，將B
    包裝盒放置於前側，嗣挑選至A釣竿，同樣將A包裝盒放置在
    前側，試握確認完畢，旋即順手拿起相對較突出之B包裝盒
    ，將A釣竿裝入盒中，期間並未有猶豫或彆扭舉止，復繼續
    挑選其他釣竿再放回，最後拿取裝在B包裝盒之A釣竿與其他
    釣具比較後，才持B包裝盒（裝有A釣竿）前往結帳；被告前
    往結帳時，並未將B釣竿歸位，或將B釣竿裝入A包裝盒混入
    釣竿堆中，B釣竿及A包裝盒均是直接放置在外；被告結帳完
    畢，在店門口機車停放處，立即將A釣竿取出，撕毀吊牌丟
    棄於地上，並與其他釣友聊天，讓釣友試拿A釣竿，甚至將
    貼有售價標籤之B包裝盒放置在店門口旁之垃圾回收處，以
    上被告種種舉措，均與一般有意調包之詐欺情形不符，可認
    被告主觀上應無詐欺之故意，客觀上亦未有施用詐術之行為
    等語。
五、經查：　　
（一）被告於111年1月9日12時許，在郭叡修經營之「上星釣具
      行」選購釣竿，挑選過程中，將A、B釣竿（價值各為8100
      元、1800元）自包裝盒中取出，最終將A釣竿裝入B包裝盒
      而持往櫃臺，經店員以1800元結帳之事實，業據被告自始
      坦承不諱，核與證人郭叡修於警詢及偵訊所述相符，並有
      扣押筆錄、扣押物品目錄表、贓物認領保管單、監視器翻
      拍照片、現場及扣押物照片各1份可稽（警卷第7-11、15
      、17-24、59-65頁）。
（二）經本院勘驗監視器光碟，結果如下：
　 1、畫面時間11時39分至48分，被告在店內挑選釣具，數次抽
      起釣具觀看又放回，期間曾因轉身致部分商品掉落在地，
      嗣店員前來整理釣具及地上掉落物，有勘驗筆錄及畫面截
      圖（圖五至七）在卷（院卷第131-132、139-140頁）。
　 2、畫面時間11時48分至54分，被告繼續挑選釣具，嗣拿取一
      盒釣具（即B釣竿），抽出B釣竿後將B包裝盒靠放在面前
      ，觀看B釣竿後將之單獨放在身後右後方貨架旁，有勘驗
      筆錄及畫面截圖（圖八至十一）在卷（院卷第132、140-1
      42頁）。
　 3、畫面時間11時59分至12時6分，被告拿取一盒釣具（即A釣
      竿），抽出A釣竿後將A包裝盒靠放在面前，除觀看A釣竿
      ，並3次觀看釣竿上之吊牌，嗣收拾好A釣竿，轉身看向面
      前包裝盒，隨之拿取左手邊之B包裝盒，將A釣竿裝入B包
      裝盒後，將其放置於前揭2所述之右後方貨架旁，之後，
      被告拿取A包裝盒及其他釣具放在畫面下方釣具旁，並繼
      續挑選另1支釣具（下稱C釣竿），自包裝盒抽出觀看後再
      放回盒內，最後拿取A釣竿（裝在B包裝盒內）與C釣竿比
      較確認後，持A釣竿（裝在B包裝盒內）前往櫃臺結帳，有
      勘驗筆錄及畫面截圖（圖十二至二十三）在卷（院卷第13
      3-134、142-148頁）。
（三）由上開勘驗結果可知，被告於挑選釣竿過程，動作自然，
      並未有任何遮掩或東張西望之舉，期間甚至碰落物品，導
      致店員前來收拾，絲毫未予避諱。又被告先後選中B釣竿
      、A釣竿，其挑選過程均是先將包裝盒靠放在面前位置，
      再仔細察看釣竿，因A、B包裝盒之外觀相似，均放置於被
      告面前，則被告選中A釣竿，左手拿取B包裝盒裝入A釣竿
      ，不排除有誤拿而錯放之可能。再者，被告持A釣竿（裝
      在B包裝盒內）前往櫃臺結帳時，原先中意之B釣竿仍置於
      原處，A包裝盒亦放在現場，其並未將B釣竿歸位或放入A
      包裝盒內再混入釣具中，是店家可輕易發現遭取出之B釣
      竿與現場空盒不符，進而查知結帳短收之情事，若被告有
      意調包以矇騙店員，獲取短付商品差額之利益，應不致讓
      B釣竿及A包裝盒分開放置在現場。
（四）此外，被告結帳完畢後，在釣具行門口機車停放處停留約
      5分鐘，其先自B包裝盒抽出A釣竿，撕下吊牌丟在一旁，
      並與剛到之機車騎士聊天，讓該騎士試拿A釣竿，聊天結
      束後，被告拿起B包裝盒走向釣具行左側而消失於畫面，
      隨之返回畫面時，手中已無B包裝盒，業經本院勘驗監視
      器光碟無誤，有勘驗筆錄及畫面截圖（圖一至四）可稽（
      院卷第130-131、137-138頁）。則被告結帳購買A釣竿後
      ，除在店門口逗留，與釣友討論所買入之A釣竿，甚至將B
      包裝盒棄置在店門口左側處，舉止從容坦蕩，無所顧忌，
      衡情，若被告係故意以調包方式購得A釣竿，心中有虧之
      下，必急於離開現場，遑論在店門口與他人討論A釣竿，
      甚至將B包裝盒丟棄在店外回收處，足徵被告及辯護人辯
      稱本件A釣竿裝入B包裝盒是一時誤放，並非刻意調包，核
      屬有據。
（五）又證人郭叡修於本院證稱：一般情況，釣具之包裝盒會貼
      出廠之建議售價，吊牌是標註釣竿配備，不是標示價格（
      院卷第173頁），結帳時，基本上是看外包裝盒上的價錢
      標籤（院卷第174頁），店員結帳流程，要核對包裝盒及
      裡面的釣具是否吻合，本案是店員可能太忙碌而疏忽，沒
      有確認B包裝盒內的釣竿，如果有把釣竿抽出來看一下，
      應該不會結錯帳（院卷第181頁）等語。參以郭叡修提出
      與A釣竿同廠牌、不同型號之釣竿，其上之吊牌確實未標
      示售價，有照片1份為憑（院卷第207-220頁），是被告於
      挑選A釣竿時，雖3次觀看吊牌（參前揭勘驗結果所載），
      因其上並無價格，自應為有利被告之認定。
（六）公訴人雖主張，依郭叡修提出與A釣竿同廠牌、不同型號
      之釣竿包裝盒照片（院卷第221頁），可知A釣竿在出廠時
      ，即有價格標籤貼於包裝盒上，則被告在挑選過程中，自
      A包裝盒抽出A釣竿，應已看見A包裝盒上之價格標籤。惟
      查，暫且不論本案之A包裝盒是否確實貼有價格標籤，經
      勘驗監視器光碟結果，被告選中B釣竿、A釣竿之經過，即
      拿取整盒釣具、自包裝盒中抽出釣竿、將包裝盒放置於面
      前等，由被告於畫面中之舉動，實無從得知被告有無在挑
      選過程中注意到包裝盒上之價格標籤，是依現有事證，無
      從認定被告在結帳前，業已知悉A、B釣竿之售價，公訴人
      上開推論，難認有據。
（七）綜上，公訴意旨所舉之證據，尚不足證明被告將A釣竿裝
      入B包裝盒，確係刻意調包所致，難認其主觀上有不法所
      有之意圖，復查無其他積極證據，足認被告確有詐欺得利
      犯行，本件即屬不能證明被告犯罪，參諸前揭說明，依法
      應諭知無罪之判決。
據上論斷，依刑事訴訟法第301條第1項，判決如主文。　
本案經檢察官郭文俐提起公訴，檢察官王鈺玟到庭執行職務。
中　　華　　民　　國　　111 　年　　12　　月　　19　　日
　　　　　　　　　刑事第十五庭  審判長法　官　周宛瑩
　　　　　　　　　                    法　官　黃鏡芳
　　　　　　　　　　　　　　　　　　　法　官　張郁昇
以上正本證明與原本無異。
如不服本判決應於收受本判後20日內向本院提出上訴書狀，並應
敘述具體理由。其未敘述上訴理由者，應於上訴期間屆滿後20日
內向本院補提理由書狀（均須按他造當事人之人數附繕本）「切
勿逕送上級法院」。
  　　　　　　　　　　　      　　　　書記官　李諾櫻
中　　華　　民　　國　　111 　年　　12　　月　　19　　日